臺灣臺中地方法院刑事判決　　　　　　　96年度易字第3881號
公　訴　人　臺灣臺中地方法院檢察署檢察官
被　　　告　甲　○
　　　　　　　　　　國民
上列被告因詐欺案件，經檢察官聲請簡易判決處刑（96年度偵字
第14454 號），本院豐原簡易庭認不宜以簡易判決處刑，移由本
院刑事庭改依通常程序審理，本院合議庭裁定改以簡式程序審理
，判決如下：
    主  文
甲○幫助意圖為自己不法之所有，以不正方法由自動付款設備取
得他人之物，處有期徒刑月，如易科罰金，以新臺幣壹仟元折
算壹日，減為有期徒刑壹月又拾伍日，如易科罰金，以新臺幣壹
仟元折算壹日。
    犯罪事實
一、甲○明知金融機構帳戶之存摺、印章及提款卡係供自己使用
    之重要理財工具，關係個人財產、信用之表徵，且可預見存
    摺、印章、提款卡及其密碼如交予他人使用，而未加以闡明
    正常用途，極易被利用為與財產有關之犯罪工具，更使犯罪
    難以查緝，竟因缺錢花用，經由報紙夾報廣告得知可以出租
    金融機構帳戶之方式牟利，即不顧他人可能遭受財產上損害
    之危險，而基於縱若有人持其金融機構帳戶以便於遂行以不
    正方法利用自動付款設備，轉帳匯入該帳戶，以取得他人財
    物，亦不違背其本意之幫助以不正方法利用自動付款設備詐
    欺取財之犯意，於民國95年8 月中旬某日，先撥打報紙夾報
    廣告上所刊登之聯絡電話，與某年籍不詳之黃姓成年男子取
    得聯繫後，旋即在臺中縣梧棲鎮○○路中正國小前，將其前
    於神岡岸裡郵局所設立之局號：0000000號、帳號：0000000
    號帳戶（以下簡稱岸裡郵局帳戶）之存摺、印章、提款卡及
    其國民身分證影本，以新臺幣（下同）3000元之代價出租並
    交付予該黃姓成年男子，同時告知其郵局帳戶提款卡密碼，
    而容任該黃姓成年男子使用其前開郵局帳戶遂行詐欺取財之
    犯罪。而該黃姓成年男子取得甲○前開郵局帳戶之存摺、印
    章、提款卡、密碼及其國民身分證影本後，旋即基於意圖為
    自己不法所有，以不正方法利用自動付款設備詐欺取財之犯
    意，先於95年8 月24日上午10時許，撥打電話予林根（聲
    請簡易判決處刑書誤載為乙○○），自稱係警察人員，而向
    林根佯稱其金融機構帳戶遭人監控，需將其金融機構帳戶
    之存款提出存入警察人員所提供之帳戶中，待釐清後，再將
    其存入之存款歸還云云，使林根信以為真，而陷於錯誤，
    立即前往合作金庫商業銀行玉成分行（以下簡稱合作金庫銀
    行）辦理網路銀行轉帳約定事宜，並以該黃姓成年男子提供
    ，包括甲○前開郵局帳戶、黃惠珍（另經檢察官聲請簡易判
    決處刑）設於大甲日南郵局帳戶（局號：0000000 號、帳號
    ：0000000 號）、柯惠美（另經檢察官移送本院併案審理）
    設於大甲郵局帳戶（局號：0000000號、帳號：0000000號）
    等3 個帳號，設定為網路銀行轉帳約定帳號。嗣該黃姓成年
    男子旋即於同日利用網路銀行轉帳系統，自行將林根上開
    合作金庫銀行帳戶內之81萬元轉帳匯入黃惠珍上開大甲日南
    郵局帳戶，而以此不正方法，利用網路銀行系統之自動付款
    設備取得林根之財物。嗣該黃姓成年男子又以電話通知林
    根將其設於郵局帳戶內之存款亦存入其上開合作金庫銀行
    帳戶中，林根察覺有異，且發覺其前開合作金庫銀行玉成
    分行帳戶內存款短少，始知受騙上當，乃報警處理，而循線
    查獲甲○。
三、案經臺中縣警察局豐原分局報告臺灣臺中地方法院檢察署檢
    察官偵查後聲請簡易判決處刑，本院豐原簡易庭認本件不宜
    以簡易判決處刑，移由本院刑事庭改依通常程序審理。
    理    由
一、訊據被告甲○對於上揭犯罪事實均坦承不諱，核與證人即被
    害人林根於警詢證述：於95年8月24日上午10時許，接獲
    自稱警察人員之成年男子來電，佯稱因伊金融機構帳戶遭人
    監控，需將伊金融機構帳戶之存款提出存入警察人員所提供
    之帳戶中，經釐清後，再將伊存入之存款歸還，使伊信以為
    真，而陷於錯誤，立即前往合作金庫銀行辦理網路銀行轉帳
    約定事宜，並以該成年男子提供包括被告前開郵局帳戶、黃
    惠珍大甲日南郵局帳戶、柯惠美大甲郵局帳戶3 個帳號，設
    定為網路銀行轉帳約定帳號，嗣該成年男子又來電要求伊將
    郵局帳戶內之存款亦存入伊合作金庫銀行帳戶中，伊察覺有
    異，且發覺其合作金庫銀行帳戶內存款短少，始知受騙等語
    相符，並有被告前揭岸裡郵局帳戶之郵政存簿儲金立帳申請
    書、查詢帳戶最近交易資料、以局號帳號查詢客戶存簿資料
    、柯惠美前揭大甲郵局帳戶之郵政存簿儲金立帳申請書（背
    面）、客戶歷史交易清單、黃惠珍上開大甲日南郵局帳戶之
    郵政存簿儲金立帳申請書、客戶歷史交易清單、及被害人林
    根提出之合作金庫銀行網路銀行服務申請暨約定書各一份
    在卷足憑，足認被告之自白與事實相符，堪以採信。衡諸常
    情，任何人均可辦理郵局帳戶、存摺使用，如無正當理由，
    實無借用他人存摺使用之理，而郵局帳戶、存摺亦事關個人
    財產權益之保障，其專有性甚高，除非本人或與本人具親密
    關係者，難認有何理由可自由流通使用該帳戶、存摺，一般
    人均有妥為保管及防止他人任意使用之認識，縱特殊情況偶
    需交付他人使用，亦必深入瞭解用途及合理性，始予提供，
    且該等專有物品如落入不明人士手中，而未加以闡明正常用
    途，極易被利用為與財產有關之犯罪工具，此為吾人依一般
    生活認知所易於體察之常識，而有犯罪意圖者，非有正當理
    由，竟徵求他人提供帳戶，客觀上可預見其目的，係供為某
    筆資金之存入，後再行領出之用，且該筆資金之存入及提領
    過程係有意隱瞞其流程及行為人身分曝光之用意，一般人本
    於通常之認知能力均易於瞭解，尤其邇來因詐欺集團猖獗，
    報章媒體屢屢報導犯罪集團均以蒐購人頭帳戶作為其詐欺取
    財供被害人匯款之手段，政府並因而於電子或平面媒體廣為
    宣導防止民眾受騙，被告為智慮成熟之成年人，對此自不能
    諉為不知。是被告應可預見其將前開岸裡郵局帳戶之存摺、
    印章、提款卡及其密碼提供他人使用，將幫助他人以不正方
    法利用自動付款設備詐欺取財之犯罪，但因缺錢花用，仍將
    其岸裡郵局帳戶存摺、印章、提款卡及其密碼出租予黃姓成
    年男子，顯具縱有人利用其前開郵局帳戶實施以不正方法，
    利用自動付款設備詐欺取財之犯罪亦不違背其本意之幫助意
    思至明。從而本案事證已臻明確，被告犯行堪以認定，應予
    依法論科。
二、按侵害財產法益之既遂與否，以已未得財產為標準；刑法上
    之接續犯，就各個單獨之犯罪行為分別以觀，雖似各自獨立
    之行為，惟因其係出於單一之犯意，故法律上仍就全部之犯
    罪行為給予一次之評價，而屬單純一罪，其部分行為如已既
    遂，縱後續行為止於未遂或尚未著手，自應論以既遂罪（最
    高法院80年度臺上字第2741號、85年度臺上字第2242號判決
    意旨參照）。查本件收受被告上開郵局帳戶之黃姓成年男子
    意圖為自己不法之所有，以如犯罪事實欄一、所載之詐術，
    使被害人林根陷於錯誤，依指示前往合作金庫銀行辦理網
    路銀行轉帳約定事宜，並以該黃姓成年男子提供，包括被告
    前開郵局帳戶、黃惠珍前開大甲日南郵局帳戶、柯惠美前開
    大甲郵局帳戶等3 個帳號，設定為網路銀行轉帳約定帳號，
    嗣由黃姓成年男子自行利用網路銀行轉帳系統將被害人林根
    設於合作金庫銀行之帳戶內81萬元轉帳匯入黃惠珍上開大
    甲日南郵局帳戶，而以此不正方法，利用網路銀行系統之自
    動付款設備取得被害人林根之財物，雖嗣被害人林根，
    並未再依黃姓成年男子之指示，將其他帳戶內之款項亦存入
    其合作金庫銀行之帳戶內，致使黃姓成年男子未能再接續其
    犯行，將被害人林根之款項轉至被告上開岸裡郵局帳戶內
    ，然黃姓成年男子既已取得被害人林根之財物，依前揭說
    明，該黃姓成年男子之犯行已屬既遂無訛。又按我國刑法就
    幫助犯言，係採共犯從屬性說，是以幫助行為之是否既遂，
    仍應以正犯之實行行為為準。故核該黃姓成年男子所為，係
    犯刑法第339條之2第1 項之以不正方法利用自動付款設備詐
    欺取財罪。被告提供其前揭岸裡郵局帳戶予該黃姓成年男子
    ，供該黃姓成年男子以不正方法利用自動付款設備詐欺取財
    之用，主觀上係以幫助之意思，參與犯罪構成要件以外之行
    為，為幫助犯，核其所為，係犯刑法第30條第1 項前段、第
    339條之2第1 項之幫助以不正方法利用自動付款設備詐欺取
    財罪，被告為從犯，應依刑法第30條第2 項之規定減輕其刑
    。檢察官原起訴法條為刑法第30條第1 項前段、第339條第3
    項、第1 項之幫助詐欺取財未遂罪，容有未洽，惟此業經蒞
    庭檢察官變更起訴法條如上，基於檢察一體之原則，本院毋
    庸再變更起訴之法條，附此敘明。爰審酌被告年輕力壯，不
    思循正途賺錢謀生，反因貪圖小利，提供郵局帳戶供他人非
    法使用，使犯罪難以查緝，等同助長犯罪，行為殊屬不當，
    惟念被告於本院審理時坦承犯行，態度良好，且其並未實際
    參與以不正方法利用自動付款設備詐欺取財之犯罪，可責難
    性較小，暨被害人林根於本院審理時當庭表示願意原諒被
    告等一切情狀，量處有期徒刑3 月，並諭知易科罰金之折算
    標準。又被告本件犯罪時間，在96年4 月24日以前，所為係
    犯刑法第30條第1項前段、第339條之2第1項之幫助以不正方
    法利用自動付款設備詐欺取財罪，合於中華民國96年罪犯減
    刑條例第2條第1項第3款之規定，爰減其宣告刑2分之1 ，即
    減為有期徒刑2 月，並諭知易科罰金之折算標準，以資懲儆
    。
據上論斷，應依刑事訴訟法第452條、第273條之1第1項、第 299
條第1項前段，刑法第30條第1項前段、第2項、第339條之2第1項
、第41條第1項前段，中華民國96年罪犯減刑條例第2條第1項第3
款，第7條、第9條，刑法施行法第1條之1，判決如主文。
本案經檢察官蔡雯娟到庭執行職務。
中　　華　　民　　國　　96　　年　　 9    月　　 7　　日
                  刑事第一庭      法　官  郭妙俐
上列正本證明與原本無異。
如不服本判決，應於判決送達後10日內向本院提出上訴狀，上訴
於臺灣高等法院臺中分院（須附其所繕本）。
                                  書記官  王美珍
中　　華　　民　  國　　96　　年　　 9　　月　　 7　　日
附錄本案論罪科刑法條全文：
刑法第30條
幫助他人犯罪者，為從犯。雖他人不知幫助之情者，亦同。
從犯之處罰，得按正犯之刑減輕之。
刑法第339條之2
意圖為自己或第三人不法之所有，以不正方法由自動付款設備取
得他人之物者，處3年以下有期徒刑、拘役或1萬元以下罰金。
以前項方法得財產上不法之利益或使第三人得之者，亦同。
